臺灣高等法院刑事判決　　　　　　　　 94年度上訴字第529號
上　訴　人
即　被　告　乙○○
指定辯護人　胡鳳嬌　律師
上列上訴人即被告強盜案件，不服臺灣臺北地方法院93年度訴字
第1742號，中華民國94年1月31日第一審判決（起訴案號：臺灣
臺北地方法院檢察署93年度偵字第21825號），提起上訴，本院
判決如下：
    主  文
上訴駁回。
    事  實
一、乙○○曾於民國90年間因侵占案件，經本院以89年度上易字
    第2752號判決判處有期徒刑 6月確定，復於90年間因詐欺案
    件，經本院以90年度上易字第41號判決判處有期徒刑 5月確
    定，嗣經本院以90年度聲字第2408號裁定定其應執行刑為有
    期徒刑10月確定，迄於91年 3月11日執行完畢，猶不知悔改
    ，於93年12月12日13時50分許，行經臺北市大安區○○○路
    ○段217巷7弄25號前，因見停放該處之管海珠所有之車號2D-
    9551號廂型車內置有零錢，竟意圖為自己不法之所有，持其
    任職公司所有而交其使用之客觀上可供兇器使用之萬用鉗一
    支，破壞上開車輛之後車廂門鎖（所涉毀損罪嫌未據告訴）
    以竊取車內之零錢，適其破壞前開車輛門鎖之際，因車主管
    海珠之弟甲○○前往該處欲駕車搭載伯父管成章出遊而發覺
    並大聲喝斥，乙○○見狀即奔跑逃逸，而在後之管成章聽聞
    甲○○之喊叫聲乃趨前追捕，其為脫免逮捕，竟持上開萬用
    鉗毆打管成章，並與之發生扭打而施以強暴，致管成章受有
    右手背瘀腫及右手掌擦傷等傷害（所涉傷害罪嫌未據告訴）
    ，嗣經警據報前往處理而查知上情，並扣得上開供犯罪所用
    之萬用鉗一支。
二、案經臺北市政府警察局大安分局報請臺灣臺北地方法院檢察
    署檢察官偵查起訴。
    理  由
一、訊據上訴人即被告乙○○固供承於前揭時、地持萬用鉗竊取
    財物之事實，然否認有何加重準強盜未遂犯行，辯稱：當日
    為人發覺竊盜犯行之際，即將所攜帶之萬用鉗丟棄路旁，並
    未持之毆打被害人管成章云云。經查：
  (一)上開竊盜未遂犯行，業經被告乙○○供明，復經證人甲○○
    及管成章證述屬實，並有前開車輛之相片附卷可參，且有扣
    案之萬用鉗一把可資佐證，足徵被告乙○○此部分之自白與
    事實相符。
  (二)被告乙○○為脫免逮捕而持上開萬用鉗毆打被害人管成章等
    事實，業經證人甲○○及管成章於偵查、原審證述在卷，徵
    諸被告乙○○自承與被害人甲○○及管成章素不相識，且無
    怨隙等情，渠等自無無端設詞誣攀而甘冒刑責訴追之理；而
    被告乙○○持用之上開萬用鉗係員警到場後始自路旁草叢處
    尋得乙情，業經證人甲○○、管成章及員警蔣孝德證述在卷
    ，且為被告乙○○所不否認，並有證人蔣孝德所提供之相關
    位置照片在卷可稽，觀諸證人蔣孝德於原審94年 1月18日審
    理中證稱上開車輛停放地點與尋得萬用鉗處約有五部車身之
    距離等語，足見被告乙○○所稱其與被害人管成章發生拉扯
    之前即將萬用鉗丟於車輛附近乙節，顯不足採；況該萬用鉗
    係被告乙○○用以行竊之工具，業經被告乙○○供明在卷，
    而依被告乙○○之相關供述內容，被害人管成章當日僅係聽
    聞他人呼喊即上前追捕，並未目睹行竊過程，是其於甫聽聞
    行竊即行追捕之際，自無從得悉竊賊身上所攜物品，足見被
    害人管成章所稱於逮捕之際遭被告乙○○持該萬用鉗毆打乙
    事，應非虛言。又被害人管成章因而受有如事實欄所載之傷
    害，亦經被害人管成章及甲○○於偵查、原審中陳明在卷，
    復經證人蔣孝德於原審審理中證述無訛，並有臺北市立仁愛
    醫院93年12月13日（甲）字第0333號驗傷診斷書及被害人管
    成章所受傷勢之相片在卷可參；而扣案之萬用鉗，未伸展時
    ，其寬為4公分，長為24公分，伸展開時，其上面開口為6.5
    公分，握把部分為18公分，此有原審勘驗筆錄及照片各一份
    在卷可稽；徵諸上開驗傷診斷書所載之傷勢，分別為右手背
    瘀腫6x3公分及右手掌擦傷0.8x0.2公分，足見被害人管成章
    所稱上開傷勢係遭萬用鉗毆傷等情，應屬可採。
  (三)前開萬用鉗，於客觀上足以對人之生命、身體、安全構成威
    脅，且依通常社會觀念，足認有遇事主行兇反抗之危險；而
    被告乙○○於被害人管成章趨前追捕時與其發生扭打，復於
    雙方扭打之際持該萬用鉗毆打被害人管成章，足見其所為非
    僅消極掙脫，而有積極之侵害行為。
  綜上所述，被告上開辯詞，均屬事後卸責之詞，不足採信。本
  件事證明確，被告犯行洵堪認定。被告雖聲請再為傳喚證人甲
  ○○、管成章，惟該二名證人就相關事項已於偵查及原審中證
  述甚詳，有如前述，自無再為傳喚之必要，併此敘明。
二、按刑法第321條第1項第 3款之攜帶兇器竊盜罪，係以行為人
    攜帶兇器竊盜為其加重條件，此所謂兇器，其種類並無限制
    ，凡客觀上足對人之生命、身體、安全構成威脅，具有危險
    性之兇器均屬之，且祇須行竊時攜帶此種具有危險性之兇器
    為已足，並不以攜帶之初有行兇之意圖為必要（最高法院79
    年度臺上字第5253號判例可資參照）；查被告所持之為上開
    竊盜犯行之萬用鉗，係屬金屬材質，業經其供明在卷，並有
    勘驗筆錄及照片各一份附卷可參，於客觀上自足以對人之生
    命、身體、安全構成威脅，而為兇器之一種。次按刑法第32
     9條所謂當場，不以實施竊盜者尚未離去現場為限，即已離
    盜所而尚在他人跟蹤追躡中者，仍不失為當場（最高法院28
    年度上字第1984號判例意旨可參）。又按刑法第 329條之以
    強盜論，即以強盜罪相當條文處罰之意，並非專以第 328條
    第1項之強盜論，故第330條所謂犯強盜罪，不僅指自始犯強
    盜罪者而言，即依第 329條以強盜論者，亦包括之（最高法
    院42年度臺上字第 523號判例可資參攷）。另按刑法準強盜
    罪，係以竊盜或搶奪為前提，在脫免逮捕之情形，其竊盜或
    搶奪既遂者，即以強盜既遂論，如竊盜或搶奪為未遂，即以
    強盜未遂論（最高法院68年度臺上字第2772號判例意旨足參
    ）。核被告所為，係犯刑法第330條第2項、第1項、第329條
    之加重準強盜未遂罪。被告所為上開竊取財物犯行，雖已著
    手於竊盜行為之實施，然未至取得財物之結果，復為脫免逮
    捕而當場施以強暴，為未遂犯，應依刑法第26條前段之規定
    ，按既遂犯之刑度減輕其刑。又被告曾於90年間因侵占案件
    ，經本院以89年度上易字第2752號判決判處有期徒刑 6月確
    定，復於90年間因詐欺案件，經本院以90年度上易字第41號
    判決判處有期徒刑 5月確定，嗣經本院以90年度聲字第2408
    號裁定定其應執行刑為有期徒刑10月確定，於91年 3月11日
    執行完畢，此有本院被告全國前案紀錄表一份在卷可稽，其
    前曾受有期徒刑之執行完畢，於五年以內再犯有期徒刑以上
    之本罪，為累犯，應依刑法第47條之規定加重其刑，被告認
    為不應依累犯加重，且有違憲爭議（本院卷第八十五頁至第
    九十頁），自不足採。前開加重、減輕，依先加後減之原則
    為之。
三、原審同此論述，依刑法第321條第 2項、第1項第3款、第329
    條、第330條第2項、第 1項、第26條前段、第47條規定，並
    於審酌被告正值壯年，不思向上，竟攜帶兇器竊取他人財物
    ，復為脫免逮捕而當場施強暴，並導致被害人管成章受傷，
    嚴重破壞社會秩序，且於犯後猶否認犯行，毫無悔意，然其
    並未竊得財物，及其品行、犯罪動機、目的、手段、行為次
    數、生活狀況、智識程度、犯罪所得之利益及所生之損害等
    一切情狀，量處有期徒刑五年六月。另敘明扣案之萬用鉗 1
    支，雖係供犯罪所用之物，然非被告所有，業經其供明在卷
    ，不另為沒收之諭知。經核原判決認事用法，並無不合，量
    刑亦屬妥適。被告上訴，猶執行前詞否認犯行，為足採信。
    至於原審辯護人所指被害人管成章於原審陳稱：「我聽到管
    順民對小偷說，只要他承認我們就放你算了，然後警察就來
    ，被告當時他說好，他說好之後，我們放他走了，大約一、
    二分鐘警察就來」乙節，原判決雖未特別加以論述，但原判
    決就量刑部分，已斟酌再三，有如前述，原審辯護人所指部
    分，於量刑部分，不生影響。綜上，被告之上訴，為無理由
    ，應予駁回。
四、至於被告聲請就其被訴偽造文書案（本院九十三年度上訴字
    第二七六七號）合併審理部分，因該偽造文書案已判決確定
    ，有本院被告前案紀錄表在卷可憑（本院卷第二十五頁），
    無法合併審理，併此敘明。
據上論斷，應依刑事訴訟法第368條，判決如主文。
本案經檢察官呂光華到庭執行職務。
中　　華　　民　　國　　94　　年　　4　　月　　22 　　日
　　　　　　　　　刑事第二十庭審判長法　官  陳貽男
　　　　　　　　　　　　　　　　    法　官  許仕楓
　　　　　　　 　 　　　　　　　　　法　官  李世貴
以上正本證明與原本無異。
如不服本判決，應於收受送達後十日內向本院提出上訴書狀，其
未敘述上訴之理由者並得於提起上訴後十日內向本院補提理由書
（均須按他造當事人之人數附繕本）。
                                    書記官  魏汝萍
中　　華　　民　　國　　94　　年　　4　　月　　22 　　日
附錄：本案論罪科刑法條全文
  刑法第321條
    犯竊盜罪而有左列情形之一者，處六月以上、五年以下有期
    徒刑：
      一  於夜間侵入住宅或有人居住之建築物、船艦或隱匿其
          內而犯之者。
      二  毀越門扇、牆垣或其他安全設備而犯之者。
      三  攜帶兇器而犯之者。
      四  結夥三人以上而犯之者。
      五  乘火災、水災或其他災害之際而犯之者。
      六  在車站或埠頭而犯之者。
    前項之未遂犯罰之。
  刑法第329條
    竊盜或搶奪，因防護贓物、脫免逮捕或湮滅罪證，而當場施
    以強暴脅迫者，以強盜論。
  刑法第330條
    犯強盜罪而有第321條第1項各款情形之一者，處七年以上有
    期徒刑。
    前項之未遂犯罰之。
